臺灣高等法院民事裁定
                                     108年度抗字第1492號
抗  告  人  穆秀芬  
                      送達代收人  黃佩雯 住○○市○○○  路0段00號0樓之0
相  對  人  張家穎  
上列當事人間撤銷假扣押聲明異議事件，抗告人對於中華民國10
8年10月1日臺灣宜蘭地方法院108年度全事聲字第6號裁定提起抗
告，本院裁定如下：
    主  文
原裁定及原法院司法事務官於民國一百零八年五月三十一日所為
一百零八年度司全聲字第八號裁定均廢棄。
相對人在原法院之聲請駁回。
抗告費用由相對人負擔。
    理  由
一、抗告人即債權人前因與相對人即債務人間請求清償債務事件
    ，向原法院聲請以106年度司裁全字第25號裁定，准抗告人
    以新臺幣（下同）167萬元或同面額之銀行可轉讓定期存單
    為擔保後，對於相對人之財產在500萬元之範圍內予以假扣
    押（下稱系爭假扣押裁定）。抗告人依系爭假扣押裁定提供
    擔保金後聲請強制執行，經原法院民事執行處（下稱執行法
    院）以106年度司執全字第11號假扣押執行事件受理。抗告
    人就假扣押所保全之本案請求，訴請相對人給付500萬元本
    息，經原法院於民國（下同）106年8月21日以106年度訴字
    第123號民事判決（下稱本案一審判決）命相對人應給付抗
    告人200萬元本息，並為准、免假執行之宣告，抗告人持本
    案一審判決向執行法院對相對人聲請假執行（案號：106年
    度司執字第15309號執行事件，下稱系爭假執行執行事件）
    。兩造就本案一審判決各自提起上訴，經本院以107年7月31
    日106年度上字第1269號民事判決（下稱本案二審判決）改
    判相對人應給付抗告人90萬元本息，抗告人提起上訴，經最
    高法院以107年11月28日107年度台上字第2366號民事裁定駁
    回上訴確定。相對人以其就本案二審判決所命給付業已清償
    完畢為由，依民事訴訟法第530條第1項規定聲請撤銷假扣押
    ，經原法院司法事務官以108年5月31日108年度司全聲字第8
    號裁定（實為處分，下均同）予以准許，抗告人提出異議，
    經原法院以原裁定駁回異議，抗告人不服，提起抗告。
二、抗告意旨略以：依本案二審判決相對人應給付伊90萬元及自
    106年4月18日起至108年5月10日止，按年息5%計算之利息，
    共計99萬2835元。伊於系爭假執行事件執行程序受償之
    9萬2127元應先抵充執行費1萬6000元，抵充後本案請求債權
    僅受償7萬6127元，縱加計相對人於108年4月1日、108年5月
    8日辦理清償提存之73萬3642元、16萬7066元，伊之本案請
    求債權金額並未全部獲償，故系爭假扣押原因尚未消滅。原
    處分准許撤銷假扣押，於法不合，原裁定駁回伊之異議，顯
    有違誤，爰請求廢棄原裁定等語。
三、按假扣押之原因消滅、債權人受本案敗訴判決確定或其他命
    假扣押之情事變更者，債務人得聲請撤銷假扣押裁定，民事
    訴訟法第530條第1項定有明文。所謂命假扣押之情事變更，
    係指債權人依假扣押保全執行之請求因起訴後清償、抵銷、
    拋棄權利等原因而歸消滅，或經本案判決予以否認，或已喪
    失其請求假扣押之權利等情形而言。
四、經查，系爭假扣押裁定所保全之本案請求，經本案二審判決
     認定相對人應給付抗告人90萬元，及自106年4月18日起至
    清償日止，按年息5%計算之利息確定，有本案訴訟二審判決
    、三審裁定、判決確定證明書（見原處分卷第5至11頁）及
    本案訴訟歷審卷宗可稽。抗告人於106年10月6日在系爭假執
    行執行事件受償9萬2127元（1,701+4,345+82,937+3,144=92
    ,127），亦有執行法院100年10月6日宜院平106司執子字第
    15309號執行命令（見原處分卷第13頁反面至15頁）及系爭
    假執行執行事件卷足佐，該執行所得依強制執行法第29條第
    2項、民法第323條規定，應先清償抗告人於系爭假執行執行
    事件支出之執行費1萬6000元，次抵充假執行本金200萬元自
    106年4月18日起至106年10月6日止之利息4萬7123元｛2,000,
    000*(172/365)*5%=47,123.29（元以下四捨五入，下均同）
    ｝，再抵充本金2萬9004元（92,127-16,000-47,123=29,004
    ）。本案判決確定後，相對人於108年4月1日以原法院108年
    度存字第60號提存事件，為抗告人清償提存73萬3642元（見
    原處分卷第17頁及反面提存書），應先抵充本金餘額87萬09
    96元（900,000-29,004=870,996）自106年10月7日起至108
    年4月1日止之利息6萬4668元｛870,996*(1+86/365+91/365)*
    5%=64,668.47｝，再抵充本金66萬8974元（733,642-64,668=
    668,974），本金餘20萬2022元（870,996-668,974=202,022
    ）。相對人復於108年5月8日以原法院108年度存字第88號提
    存事件，為抗告人清償提存16萬7066元（見原處分卷第40頁
    提存書），應先抵充自108年4月2日起至108年5月8日止之利
    息1024元（202,022*37/365*5%=1,023.95），再抵充本金16
    萬6042元（167,000-0000=166,042），尚餘本金
    3萬5980元（202,022-166,042=35,980）及自108年5月9日起
    算之法定遲延利息未獲清償，足認抗告人之本案請求債權並
    未全部受償完畢。相對人雖謂系爭假執行執行事件之執行費
    僅得按抗告人本案訴訟確定勝訴比例受償7200元，伊就抗告
    人之債權本息已全部清償完畢等語。惟抗告人支出之系爭假
    執行執行事件之執行費，依法本得對該執行程序強制執行之
    財產優先受償，嗣後就本案訴訟一審判決或假執行宣告縱有
    廢棄或變更之判決，對於抗告人已受償之假執行執行費用，
    相對人應循其他途徑以資救濟，相對人主張抗告人之本案請
    求債權已全部獲償，為無足採。至於抗告人於系爭假執行執
    行事件，就逾本金90萬元部分受領之利息，因該部分本案一
    審判決業經廢棄，受領之法律上原因隨之消滅，乃相對人得
    否請求抗告人返還問題，併予敘明。從而，系爭假扣押裁定
    所保全之本案請求尚未因清償而歸消滅，相對人依民事訴訟
    法第530條第1項規定，聲請撤銷系爭假扣押裁定，難認有據
    。原法院司法事務官以原處分予以准許，及原裁定駁回抗告
    人之異議，均有未洽。抗告意旨指摘原裁定及原處分不當，
    求予廢棄，為有理由，爰將原裁定及原處分廢棄，改裁定如
    主文第2項所示。
五、據上論結，本件抗告為有理由，爰裁定如主文。
中　　華　　民　　國　　109 　年　　1 　　月　　15　　日
                   民事第二十一庭
                          審判長法  官  翁昭蓉
                                法  官  羅惠雯
                                法  官  劉又菁
正本係照原本作成。
不得再抗告。
中　　華　　民　　國　　109 　年　　1 　　月　　16　　日
　　　　　　　　　　　　　      書記官  林吟玲